【裁判字號】    89,易,3074
【裁判日期】    890831
【裁判案由】    竊盜
【裁判全文】
臺灣高雄地方法院刑事判決                       八十九年度易字第三０七四號
    公  訴  人  臺灣高雄地方法院檢察署檢察官
    被      告  丙○○
    選任辯護人  游雪莉
右列被告因竊盜案件，經檢察官提起公訴（八十九年度偵字第一０八一０號
），本院決如左：
    主  文
丙○○無罪。
    理  由
一、本件公訴意旨略以：丙○○意圖為自己不法之所有，於民國八十九年五月十一日
    上午九時許，攜帶客觀上可為兇器使用之鋸子，以該鋸子作為工具，竊得乙○○
    所有之椰子九十五粒，旋即被乙○○之兄林銘德發覺當場報警查獲，因認丙○○
    涉有刑法第三百二十一條第一項第三款加重竊盜罪嫌等語。
二、按犯罪事實應依證據認定之，無證據不得推定其犯罪事實；另不能證明被告犯罪
    者，應諭知無罪之判決，刑事訴訟法第一百五十四條、第三百零一條第一項分別
    定有明文。又認定不利於被告之事實，須依積極證據，苟積極證據不足為不利於
    被告事實之認定時，即應為有利於被告之認定，更不必有何有利之證據。再刑事
    訴訟法上所謂認定犯罪事實之證據，係指足以認定被告確有犯罪行為之積極證據
    而言，該項證據自須適合於被告犯罪事實之認定，始得採為斷罪資料（最高法院
    三十年上字第八一六號、二十九年上字第三一０五號判例參照）。次按刑法上之
    竊盜罪，須意圖為自己或第三人不法之所有，而取他人所有物，為其成立要件，
    若行為人因誤信該物為自己所有，而取得之，即欠缺意思要件，縱其結果不免有
    民事上之侵權責任，要難認為構成刑法上之竊盜罪，最高法院二十三年度上字第
    一八九二號著有判例可為參照。
三、本件公訴人認被告丙○○涉犯刑法第三百二十一條第一項第三款加重竊盜罪嫌，
    無非以被告偵查中之自白及贓物領據為其論罪依據。惟查訊據被告固坦承於上開
    時地，以鋸子採割被害人乙○○所有之之椰子五十粒，惟堅決否認有何加重竊盜
    犯行，辯稱：伊平日係以向人承包椰子園，採收椰子後再行收購販賣為業，本件
    係甲○○與伊母親聯絡欲委託伊採收丁○○之椰子，伊母親即於五月十日囑伊隔
    天上午八、九時許，至五龍殿旁丁○○的椰子園割椰子，甲○○並稱伊到該處即
    可先割，其屆時會與丁○○於上午八、九時至椰子園與伊見面，故伊當日於八、
    九時許先抵達該處後，即開始採割椰子，而因五龍殿旁僅有一處椰子園，且無明
    顯界址，甲○○又未提及園中有一部分椰子為他人所有，故伊當天係在不知情情
    況下，誤採乙○○所有之一株椰子樹，共約五十粒的椰子，並無為自己不法所有
    之意圖等語。經查：
（一）被告平日係以承包他人椰子園，採收後再收購販賣為業。案發前半個月，丁○○曾委託甲○○找人採收椰子，甲○○遂詢問被告之父親，結果被告表示沒空
      ，經數日後，甲○○再詢問被告之母親，被告之母親即於八十九年五月十日囑
      被告於翌日八、九時許，至五龍殿旁邊之椰子園採收椰子，並將此事告知甲○○，且與甲○○相約十一日上午八、九時許，在椰子園見面，而甲○○並未事
      先帶被告至現場查看，且五龍殿旁僅有一處椰子園，甲○○又未提及椰子園中
      有一部分土地為他人所有等情，迭據被告於警訊及本院審理時供述在卷，核與
      證人甲○○於警訊及本院審理中證述相符；而且證人丁○○於警訊亦證稱曾委
      託甲○○找人採收椰子，並於本院證稱：伊於案發前半個月曾委託甲○○找人
      採收伊之椰子，嗣於案發當天上午八時許甲○○告知伊當天有人會去採收椰子
      ，囑伊於上午九時至十時許，前去椰子園看一下，惟當天伊因有事未按時前往
      等情，準此，被告平日顯以代人採收椰子再收購販賣為業，且當天確係受甲○○委託，始前去五龍殿前面之椰子園，採收丁○○所有之椰子無訛，是被告辯
      稱其係前往採收丁○○所有椰子等語，洵非無據。
（二）次查，五龍殿前面僅有一處椰子園，雖然其中有一部分土地為被害人乙○○所
      有，惟丁○○所有之椰子園與乙○○所有之椰子園之間，並無明顯界址，且謝
      丁○○委託甲○○找人採收椰子時，僅向甲○○提及椰子園在五龍殿前面，並
      並未言及確切位置，更未告知有一部分之椰子園為他人所有等情，亦據證人丁○○於本院證述甚詳，核與證人甲○○證述相符，而被告乙○○亦指稱伊所有
      之椰子園與丁○○所有之椰子園相連，中間並無明顯界址等語無訛，則被告顯
      然不知椰子園分屬二人所有；而且當天被告除採割被害人所有之椰子樹一株外
      ，同時亦採割丁○○所有之椰子樹，且被告當天所採之椰子樹均集中同一處，
      亦據丁○○於本院指述現場照片無訛，準此，被告當天所採之椰子既均集中在
      同一處，而且其中有丁○○所有之椰子，也有被害人所有之椰子，則被告當天
      顯然確係誤認全部椰子均為丁○○所有而誤採，否則倘被告係意圖為自己不法
      之所有，而故意採割被害人所有之椰子，衡情其理應全部採割被害人所有之椰
      子，而非採割一部分丁○○所有之椰子，又採收一部分被害人所有之椰子；參
      以被害人於本院審理時亦表示本件係屬誤會一場，不再追究，益見告確因不知
      該椰子為被害人所有而誤採，灼然明甚。
（三）此外，復查無其他積極之證據足資證明被告有何竊盜犯行，既不能證明被告犯
      罪，爰依法為無罪判決之諭知。
據上論斷，應依刑事訴訟法第三百零一條第一項、判決如主文。
本案經檢察官葉淑文到庭執行職務
中      華      民      國      八十九      年      八    月    三十一  日
                                    臺灣高雄地方法院刑事第七庭
                                        法  官    李  璧  君
右正本證明與原本無異。
如不服本判決，應於判決送達後十日內，向本院提出上訴狀。
                                        書記官    李  忠  霖
中     華       民      國      八十九      年      九    月      二    日


司法院資訊處製作；財團法人民間司法改革基金會備份。
